臺灣高等法院刑事判決　　　　　　　　95年度上訴字第4752號
上　訴　人　臺灣臺北地方法院檢察署檢察官
被　　　告　甲○○
選任辯護人　白德孚律師
上列上訴人因被告違反毒品危害防制條例案件，不服臺灣臺北地
方法院95年度訴字第1282號，中華民國95年11月28日第一審判決
（起訴案號：臺灣臺北地方法院檢察署95年度偵字第15055號）
，提起上訴，本院判決如下：
    主  文
上訴駁回。
    理  由
一、公訴意旨略以：被告甲○○明知第一級毒品海洛因、第二級
    毒品安非他命、大麻，以及第三級毒品愷他命等均係政府依
    法公告禁止販賣、轉讓之第一級毒品、第二級毒品、第三級
    毒品，竟為牟利，夥同姓名、年籍不詳、綽號「蓉兒」之成
    年女子（另飭警追查），基於概括之犯意，自民國94年9月2
    日起，迄同月5日，由被告甲○○出資新臺幣（下同）8萬元
    以及負責記帳工作，由「蓉兒」負責接觸買主，出外販售毒
    品之方式，將渠等以第一級毒品海洛因每半錢1 萬元、第二
    級毒品安非他命每6.5公克1萬元、大麻價格不詳，及第三級
    毒品愷他命每公克900 元之價格購入後，再以第一級毒品海
    洛因每公克6,250元，第二級毒品安非他命每公克1,700元、
    大麻1份（數量不詳）750元，以及第三級毒品愷他命每公克
    1,200 元等價格，在不詳處所，販賣予不詳姓名之人。嗣於
    95年7月12日12時50分，為警至臺北市○○區○○街40巷7號
    4樓搜索時查獲，因認被告涉有違反毒品危害防制條例第4條
    第1項、第2項、第3 項之販賣第一級、第二級、第三級毒品
    罪嫌云云。
二、按犯罪事實應依證據認定之，無證據不得認定其犯罪事實；
    不能證明被告犯罪者，應諭知無罪之判決，刑事訴訟法第15
    4條第2項、第301條第1項分別定有明文。又事實之認定，應
    憑證據，如未能發現相當證據，或證據不足以證明，自不能
    以推測或擬制之方法，為裁判基礎；且認定犯罪事實所憑之
    證據，雖不以直接證據為限，間接證據亦包括在內，然而無
    論直接證據或間接證據，其為訴訟上之證明，須於通常一般
    之人均不致有所懷疑，而得確信其為真實之程度者，始得據
    為有罪之認定，倘其證明尚未達到此一程度，而有合理之懷
    疑存在而無從使事實審法院得有罪之確信時，即應由法院為
    諭知被告無罪之判決，有最高法院40年台上字第86號判例、
    76年台上字第4986 號判例可資參照。次按刑事訴訟法第161
    條已於91年2月8日修正公布，修正後同條第1 項規定：檢察
    官就被告犯罪事實，應負舉證責任，並指出證明之方法。因
    此，檢察官對於起訴之犯罪事實，應負提出證據及說服之實
    質舉證責任。倘其所提出之證據，不足為被告有罪之積極證
    明，或其闡明之證明方法，無從說服法官以形成被告有罪之
    心證，基於無罪推定之原則，自應為被告無罪判決之諭知，
    亦有最高法院92年台上字第128號判例意旨足參。
三、公訴人認被告涉犯販賣毒品之犯行，無非係以被告於警詢及
    偵查中之自白、帳冊2 紙等為其主要論據。訊據被告堅詞否
    認有公訴意旨所指販賣毒品之犯行，於原審辯稱：我是配合
    警方，只是想拿回自己的錢，我只是在解釋，不知為何變成
    販賣，警訊當天已3 日沒睡，精神狀況不好，警方所查獲之
    紙條是照蓉兒所寫的資料抄寫，我並未過問品項，我沒有看
    過蓉兒賣毒品等語。於本院辯稱：我是有陸陸續續借蓉兒 8
    萬元，我沒有去買賣一、二、三級毒品等語。
四、經查：
（一）原審勘驗被告95年7月12日之警詢錄音帶，錄音時間約2小
      時左右，由1 名警員單獨詢問並製作筆錄，過程中警員與
      被告語調均平和，被告答話自然，並無精神不繼現象，錄
      音過程除中間錄音帶換面外，無錄音中斷現象，並未出現
      警員不正取供或被告精神狀況不佳之情形。再觀以被告於
      95年7月12 日內勤檢察官訊問時供稱：對移送意旨沒有意
      見，都是據實陳述等語（見偵查卷第34至35頁）；於95年
      7月13 日原審聲羈庭訊問時亦供陳：對檢察官聲請書所載
      之犯罪事實及理由無意見，如同之前在檢察官那邊所做的
      筆錄等語（見聲羈卷第5至6頁）。且於本院審理中，檢察
      官、被告及其選任辯護人均對全案卷證證據資料之證據能
      力表示沒有意見。足認被告於警詢時並未經任何人脅迫、
      利誘，且於意識清楚、任意之狀況下，其所為之自白，應
      具有任意性，而具有證據能力。
（二）按被告或共犯之自白，不得作為有罪判決之唯一證據，仍
      應調查其他必要之證據，以察其是否與事實相符，刑事訴
      訟法第156條第2項定有明文。此所謂應調查其他必要之證
      據者，固不以證明全部犯罪構成要件事實為必要，凡能證
      明該自白事實之真實性之補強證據即足當之。但僅證明被
      告之自白出於任意性者，非即足以證明該自白事實之真實
      性，蓋若僅係證明其自白非出於強暴、脅迫、利誘、詐欺
      、或其他不正之方法所取得，仍屬於自白之範疇，而補強
      證據則重其自白之真實性，必足以證明自白之犯罪確非虛
      構，擔保其與事實相符，方符發現真實之立法意旨，二者
      之證明力截然有別，不容混淆。故僅足以證明被告自白之
      任意性，而無其他補強證據足以證明其真實性時，仍不得
      遽採為有罪判決之基礎（最高法院88年度臺上字第3570號
      判決參照）。又刑事訴訟法第156條第2項規定之立法目的
      乃欲以補強證據擔保自白之真實；亦即以補強證據之存在
      ，藉之限制合法自白在證據上之價值，俾發現實質之真實
      。所謂補強證據，係指除該自白本身外，其他足資證明自
      白之犯罪事實確具有相當程度真實性之證據而言；雖其所
      補強者，非以事實之全部為必要，但亦須因補強證據與自
      白之相互利用，而足使犯罪事實獲得確信者，始足當之。
      從而，被告雖經自白，苟查無補強證據足資擔保其真實性
      ，該自白根本失其證據之證明力，不得採為判斷事實之根
      據（最高法院74年臺覆字第10號判例、46年臺上字第 809
      號判例參照）。
（三）被告固於警詢中自白：「警方執行搜索當時發現我記事簿
      9/2至9/5之記載內容時間是94年9月2日至9月5日，用途是
      記帳。記載現金支出收入及開銷。記載『糖』、『晶』是
      安非他命，『粉』、『號』是海洛因，『褲』是Ｋ他命，
      『草』是大麻。數字是金額新台幣。『支付』是買毒品的
      金額，『收入』是賣出毒品的金額。不是我販賣毒品予他
      人吸食，我只是管錢，貨不是我管。『貨』是指前述的毒
      品，是一位綽號叫『蓉兒』的女子保管。錢是我提供的。
      買賣毒品都是『蓉兒』接觸，我不知道她向誰買的毒品，
      也不知道她賣毒品給何人，我只負責金錢的支出與收入。
      販賣毒品是『蓉兒』提議的，我只是負責出錢，也都是『
      蓉兒』負責聯絡。『蓉兒』是真的有這個人，不是我脫罪
      卸責的辯詞。我不是以販賣毒品牟利作為經濟取得來源，
      我之前有在酒店上班。我共出資新台幣8 萬元購買毒品，
      獲利沒算過。我沒有出資雇用『蓉兒』，她只是將買賣毒
      品的錢交給我，她賣毒品給他人多少錢我根本不知道；沒
      有獲利，錢越來越少。我有親眼看過『蓉兒』購買之毒品
      。94年9月2日收入1.糖3500、2.褲2400、3.草3000、4.粉
      10000欠2000，是當日販賣毒品項目及所得。94年9月3 日
      收入1.糖＄1500，是當日販賣毒品總金額。94年9月4日收
      入1.糖（0.2X2）+＄2500，是當日販賣毒品總收入。我現
      在沒有販賣毒品了，販賣的期間是在我記事簿記錄的那段
      時間，我也沒有販賣毒品的念頭了。」（見偵查卷第8至1
      3 頁）。被告於偵查中亦自白：「對移送意旨沒有意見。
      查獲帳冊是我的，那是我的筆記簿，因為之前我有從事過
      幾天販賣毒品的工作，日期如同筆記上所載，合夥人是一
      為綽號『蓉兒』的女子，她負責進出貨，我負責記帳。帳
      冊上的代碼是我依照外面的俗稱來記載。所以我在警詢中
      對代碼的解讀都是正確的。我出了8 萬元，最後扣除平常
      生活費以及平常施用的毒品，並沒有特別計算獲利。筆記
      上所記載的金額都正確。販賣毒品的時間如筆記上所載。
      約94年9月5日停止販賣毒品。筆記本上的筆跡是我所寫。
      蓉兒是之前在酒店認識的，後來都是到她家找她，她住在
      臺北市○○○路跟赤峰街附近。那是過去的事實，我知道
      錯了，我都是據實陳述。」（見偵查卷第34至35頁）。且
      扣案之帳冊2 紙，被告承認為其所記錄之筆記資料，係臺
      北市政府警察局大安分局員警持原審核發之搜索票，前往
      被告位於臺北市○○區○○街40巷7號4樓住處搜索後扣得
      ，業據證人警員朱志明於原審結證在卷（見原審卷第46至
      52頁），並有原審搜索票、臺北市政府警察局大安分局搜
      索扣押筆錄、扣押物品目錄表附卷可憑（見偵查卷第14至
      15頁、第16至18頁、第19頁）。
（四）公訴人認被告上揭自白與事實相符，主要係以被告於警詢
      、偵查中均坦承與「蓉兒」共同販賣毒品，並詳細交代毒
      品之俗稱、販賣時間起迄及收入情節，且警方所查扣之帳
      冊2紙4面，內容詳細記載收支、計算結果結餘，每日均有
      記載顯見每日均有買賣情形，足認其確有販賣上揭毒品等
      情。惟被告雖曾供稱販賣毒品，然究竟販賣之時間、地點
      、對象，以如何之價金購入毒品，以如何之價金販出等有
      關販賣毒品之細節，均無確實之證據足以證明，而前開所
      謂帳冊，被告就有關所記載內容究竟何意之陳述，亦應認
      屬其自白之範圍，又被告雖曾自白販賣之共犯為綽號「蓉
      兒」之女子，但警方並未查獲綽號「蓉兒」之人，是其年
      籍為何，與被告間之分工方式如何，均乏證據以明之；且
      若如被告真有販賣第一、二、三級毒品，手上自應持有各
      式毒品，然警方查獲被告當時並未扣得任何被告所有之毒
      品，亦未查獲與販賣毒品有關之工具如電子磅秤，分裝工
      具或販賣所得之金錢，更未查獲購買毒品之人，且公訴人
      亦未能提出，足以證明被告確有上開自白所述之事證，是
      難徒憑被告於警、偵訊之供述及記帳筆記2 紙，即遽執為
      被告有販賣毒品犯行之論據，依「罪證有疑，利於被告」
      法理，自應為有利於被告之認定。
（五）綜上所述，本件除被告之自白外，並無補強證據足以證明
      被告自白與事實相符，依前開說明，被告上揭自白即根本
      失其證據證明力，不得採為判斷事實之根據。是公訴人所
      舉證據及依據卷證資料調查證據之結果，尚不足以證明被
      告確有公訴意旨所指販賣毒品之犯行。此外，復查無其他
      積極證據足資證明被告販賣第一、二、三級毒品之事實，
      揆諸首揭判例意旨，被告於原審、本院矢口否認有上揭被
      訴犯行，應可採信，其被訴犯罪應屬不能證明，原審以不
      能證明被告犯罪諭知被告無罪，經核並無不合。
五、檢察官上訴意旨略以：被告先後於警詢、偵查及法院聲羈庭
    應訊時，迭次坦承本件販賣毒品之犯行，且詳細供述販賣毒
    品之起迄時間、販賣毒品之種類、毒品之俗稱、與共犯蓉兒
    如何分工、出資額、買賣收支情形等販毒細節，並有與其自
    白相符之帳冊2紙4面扣案可資佐證，堪認被告供稱渠負責出
    資及記帳，蓉兒負責買賣毒品之犯罪情節與事實相符，被告
    應構成犯罪，指摘原判決不當。惟公訴人所舉證據及依據卷
    證資料調查證據之結果，尚不足以證明被告確有公訴意旨所
    指販賣毒品之犯行，已詳如上述，本件檢察官上訴意旨指摘
    原判決不當為無理由，應予駁回。
據上論斷，應依刑事訴訟法第368條，判決如主文。
本案經檢察官周誠南到庭執行職務。
中　　華　　民　　國　　96　　年　　1 　　月　　29　　日
　　　　　　　　　刑事第四庭  審判長法　官   蔡秀雄
　　　　　　　　　　　　　　　　    法　官   沈宜生
　　　　　　　 　 　　　　　　　　　法　官   楊貴志
以上正本證明與原本無異。
如不服本判決，應於收受送達後十日內向本院提出上訴書狀，其
未敘述上訴之理由者並得於提起上訴後十日內向本院補提理由書
（均須按他造當事人之人數附繕本）。
                                    書記官  陳盈璇
中　　華　　民　　國　　96　　年　　1 　　月　　31　　日
